臺灣高雄地方法院刑事附帶民事訴訟判決
　　　　　　　　　　　　　　　　　　110年度附民字第136號
原　　　告　陳漢玉
被　　　告　邱聖博

上列被告因妨害名譽案件（110年度易字第72號），經原告提起
附帶民事訴訟請求損害賠償，本院判決如下：
    主  文
被告應給付原告新臺幣壹萬元，及自民國一一○年一月六日起至
清償日止，按週年利率百分之五計算之利息。
原告其餘之訴駁回。
本判決第一項得假執行。但被告如以新臺幣壹萬元為原告預供擔
保，得免為假執行。
    事實及理由
一、原告主張：被告甲○○於民國109 年5 月31日21時許，在原
    告乙○○位於高雄市○○區○○路0 段00號住處外騎樓處，
    因細故與原告口角爭執，竟基於公然侮辱之犯意，在不特定
    人得共見共聞之上址騎樓處，以「下西下井」、「衝你娘機
    掰」、「幹你娘」、「幹你娘機掰」（臺語）等語辱罵原告
    ，足以貶損原告之名譽，並造成原告精神上痛苦。爰依侵權
    行為之法律關係，提起本件附帶民事訴訟等語。並聲明：被
    告應給付原告新臺幣（下同）20萬元，及自起訴狀繕本送達
    被告翌日起至清償日止，按週年利率百分之五計算之利息。
二、被告則以：我講「下西下井」是指原告不要有這個行為，「
    衝你娘機掰」部分我不是對原告講的，我並沒有侮辱原告的
    意思，至於「幹你娘」、「幹你娘機掰」這2 句我沒有說等
    語，資為抗辯。並聲明：（一）原告之訴駁回。（二）如受
    不利益判決，願供擔保請准宣告免為假執行。
三、得心證之理由
（一）按附帶民事訴訟之判決，應以刑事訴訟判決所認定之事實
      為據；因犯罪而受損害之人，於刑事訴訟程序得附帶提起
      民事訴訟，對於被告及依民法負賠償責任之人，請求回復
      其損害。前項請求之範圍，依民法之規定，刑事訴訟法第
      500 條前段、第487 條第1 項、第2 項分別定有明文。再
      按因故意不法侵害他人之權利者，負損害賠償責任；不法
      侵害他人之身體、健康、名譽、自由、信用、隱私、貞操
      ，或不法侵害其他人格法益而情節重大者，被害人雖非財
      產上之損害，亦得請求賠償相當之金額，民法第184 條第
      1 項前段、第195 條第1 項前段分別定有明文。
（二）原告主張被告以「下西下井」、「衝你娘機掰」等語對其
      為侵權行為之事實，業據本院以110 年度易字第72號刑事
      判決認定屬實，依據上開說明，本判決自應以上開刑事判
      決認定事實為據。又被告上開行為，核屬侵害被告名譽權
      ，原告雖未受有財產上之損害，亦得請求賠償相當之金額
      （即慰撫金）。是此部分原告依侵權行為請求被告賠償，
      自屬有據。至原告主張被告另以「幹你娘」、「幹你娘機
      掰」等語侵害被告名譽權部分，尚屬不能證明，亦經本院
      以上開刑事判決認定在案，是原告此部分請求為無理由，
      應予駁回。
（三）法院於酌定慰撫金數額時，應斟酌加害人與被害人雙方之
      身分、資力與加害程度，及其他各種情形核定之。爰審酌
      被告所為上開侵權行為之手段（以「下西下井」、「衝你
      娘機掰」之言詞辱罵原告）、對原告所造成精神上的損害
      程度。並考量原告自述目前從事清潔員、月收入約2 萬4
      千元、已婚有2 名成年子女之家庭經濟生活狀況；被告為
      職業軍人，月收入約4 萬元，已婚有2 名未成年子女之家
      庭經濟生活狀況（見附民卷第47頁），及兩造之財產資料
      （見附民卷第27頁至第34頁）等一切情狀，認原告就侵害
      名譽權部分請求之慰撫金，以1 萬元為妥適，逾此範圍之
      請求，則屬無據，應予駁回。
（四）按給付有確定期限者，債務人自期限屆滿時起，負遲延責
      任。給付無確定期限者，債務人於債權人得請求給付時，
      經其催告而未為給付，自受催告時起，負遲延責任。其經
      債權人起訴而送達訴狀，或依督促程序送達支付命令，或
      為其他相類之行為者，與催告有同一之效力，民法第22 9
      條第1 項、第2 項定有明文。又遲延之債務，以支付金錢
      為標的者，債權人得請求依法定利率計算之遲延利息。但
      約定利率較高者，仍從其約定利率。應付利息之債務，其
      利率未經約定，亦無法律可據者，週年利率為百分之5 ，
      民法第233 條第1 項、第203 條亦有明文。本件原告對被
      告之損害賠償債權，屬無確定期限之給付，既經原告提起
      刑事附帶民事訴訟，被告於110 年1 月5 日收受送達訴狀
      （見附民卷第21頁之送達證書），被告迄未給付，當應負
      遲延責任。從而，原告依侵權行為之法律關係請求被告應
      給付自起訴狀繕本送達翌日即110 年1 月6 起至清償日止
      ，按週年利率百分之5 計算之法定遲延利息，應予准許。
四、綜上所述，原告依侵權行為之法律關係，請求被告給付1 萬
    元，及自110 年1 月6 日起至清償日止，按週年利率百分之
    5 計息之利息範圍內，為有理由，應予准許；逾上開範圍部
    分則屬無理由，應予駁回。
五、本件判決原告勝訴部分，所命被告給付之金額未逾50萬元，
    依刑事訴訟法第491 條第10款規定準用民事訴訟法第389 條
    第1 項第5 款規定，依職權宣告假執行。而被告聲請宣告免
    為假執行，核無不合，爰依民事訴訟法第392 條第2 項之規
    定，酌定相當之擔保金額准許之。
六、原告另請求訊問兩造鄰居87號屋主的小孩，以資證明被告有
    辱罵原告「幹你娘」、「幹你娘機掰」等語，然因此部分事
    實依本院110 年度易字第72號刑事案件所附監視錄影「2020
    062_21h00m_c h02」檔案、「手機錄音」檔案及勘驗結果事
    實已臻明確，是本院認無調查前開證據之必要。原告雖主張
    被告提出之「手機錄音」檔案有造假等語，然該檔案錄音未
    聽聞「幹你娘」、「幹你娘機掰」等語之情形，互核與監視
    錄影「0000000_21h00m_ch02 」檔案內容並無二致，有該刑
    事案件之勘驗結果可參（見本院110 年度易字第72號刑事案
    件易字卷第204 頁至第206 頁）；況原告所質疑之上開檔案
    ，甚錄有被告前揭辱罵告訴人「下西下井」、「衝你娘機掰
    」等語之內容，若該手機錄音檔案確經被告變造，被告何以
    不一併刪除該些內容，反而徒留該段言詞佐證自己侵權行為
    之必要，故原告上開主張，尚難憑採。
七、本件事證已臻明確，兩造其餘攻擊及防禦方法，經核與本判
    決結果不生影響，爰不逐一論述。
八、本件係原告提起刑事附帶民事訴訟，免納裁判費，本件訴訟
    中亦未生其他訴訟費用，故無庸為訴訟費用額確定及諭知負
    擔。
九、據上論結，原告之訴為一部有理由，一部無理由，依刑事訴
    訟法第502 條第1 項、第2 項、第491 條第10款、民事訴訟
    法第389 條第1 項第5 款、第392 條第2 項，判決如主文。
中    華    民    國   110   年    11    月     9     日
                  刑事第十三庭  審判長法  官  陳紀璋
                                      法  官  李怡蓉
                                      法  官  翁瑄禮
以上正本證明與原本無異。
如不服本判決，應於判決送達之日起20日內向本院提出上訴書狀
。                                                 
因疫情而遲誤不變期間，得向法院聲請回復原狀。
中    華    民    國   110    年    11    月    9     日
                                      書記官  夏鴻鈞